最高法院刑事判決　　　　　　九十四年度台上字第六五五六號
　　上　 訴　 人　台灣高等法院台中分院檢察署檢察官
　　上訴人即被告　甲○○
　　　　　　　　　　　　　4號.
上列上訴人等因被告偽造文書案件，不服台灣高等法院台中分院
中華民國九十二年三月三十一日第二審判決（九十二年度上訴字
第四八號，起訴案號：台灣台中地方法院檢察署八十九年度偵字
第九七一五號），提起上訴，本院判決如下：
    主  文
原判決撤銷，發回台灣高等法院台中分院。
    理  由
本件原判決認定上訴人即被告甲○○與陳家樟共同基於行使偽造
信用卡、行使偽造私文書及詐欺取財之概括犯意聯絡，先由陳家
樟以每張信用卡新台幣（下同）一萬四千元之價格，向綽號「阿
宏」之成年男子購得如原判決附表一所示編號一至六號偽造之信
用卡六張，由甲○○於該附表編號一至三號所示偽造之信用卡背
面簽名欄上偽簽「林舜德」之署押各一枚，陳家樟則於編號四至
六號所示偽造之信用卡背面簽名欄上偽簽「許慶隆」之署押各一
枚，表示簽名者於信用卡有效期限內有權使用該信用卡之辨識及
證明，足以生損害於林舜德、許慶隆及真正持卡人。繼而連續持
上開偽造之信用卡向下列特約商店刷卡消費：(一)、於民國八十九
年三月三日下午四時許，一同前往台中縣沙鹿鎮○○路一七八號
全民通訊行，向黃麗雲購買諾基亞型號八二一０號之行動電話一
支，價格二萬零三百元，由甲○○持偽造之該表編號一即花旗銀
行卡號0000000000000000號信用卡刷卡付費，
而以在信用卡消費簽帳單（一式二聯，第一聯持卡人顧客存根聯
、第二聯商店存根聯）之顧客欄簽名欄上，偽簽「林舜德」之署
押一枚，用以表示係林舜德持上開信用卡消費該筆商品交易之方
式，偽造該信用卡消費簽帳單之私文書，再持之行使交付予黃麗
雲，致黃麗雲陷於錯誤，誤認甲○○係上開信用卡之真正持卡人
，而將上開行動電話一支交予甲○○，足以生損害於真正持卡人
、林舜德、全民通訊行及聯合信用卡中心對信用卡交易控管之正
確性。(二)、於同年月四日中午十二時四十分許，一同前往同縣、
鎮○○路三一五之一號春寶銀樓，向白明倉購買金手鍊及金項鍊
各一條，總價為四萬零七百五十元，由甲○○持偽造之該表編號
二即花旗銀行卡號0000000000000000號信用卡
，以同上簽帳方式，偽簽林舜德姓名，盜刷二萬六千元購買金手
鍊一條；由陳家樟持偽造之同表編號五即中國國際商業銀行（下
稱中國商銀）卡號0000000000000000號信用卡
（該信用卡卡號之真正持卡人為陳怡君，實係美國銀行VISA卡）
，亦以同上簽帳方式，偽簽許慶隆姓名，盜刷一萬四千七百五十
元購買金項鍊一條，致白明倉陷於錯誤，誤認甲○○、陳家樟係
上開信用卡真正持卡人，而將上開金手鍊及金項鍊各一條交予甲
○○、陳家樟，足以生損害於真正持卡人、林舜德、許慶隆、春
寶銀樓及聯合信用卡中心對信用卡交易控管之正確性。(三)、於同
年月二日至四日以同一手法向特約商店消費購物，其情形詳如原
判決附表二編號一至十四所示。甲○○遭警查獲，經檢察官予以
交保後，又基於承前之概括犯意，為下列犯行：(一)、甲○○與自
稱「徐新寧」之成年男子，共同基於犯意聯絡，於同年四月十八
日下午五時四十分許，至台北市○○區○○街一五四號之神腦國
際精聚通訊行，向李政隆購買行動電話二支，總價二萬七千八百
十元，原欲由甲○○刷卡消費，但因其信用卡無法使用，乃改由
自稱「徐新寧」者以該姓名，持偽造之00000000000
00000號信用卡刷卡簽帳。(二)、甲○○與自稱「廖彥鈞」之
成年男子，於翌（十九）日下午六時四十分許，再度前往上揭通
訊行，向李政隆購買行動電話二支，總價四萬五千七百元，原亦
欲由甲○○刷卡消費，但因其信用卡無法使用，始改由自稱「廖
彥鈞」者以該姓名，持偽造之000000000000000
0號信用卡刷卡簽帳。(三)、甲○○又與與其有上開犯意聯絡之不
詳真實姓名成年男子，於同年六月二十二日下午二時許，同往同
市○○○路○段一二一號一樓柏蒂高爾夫有限公司，向蕭欽仁購
買總價十一萬元之高爾夫球具，甲○○與該不詳姓名男子分持偽
造之0000000000000000號信用卡及00000
00000000000號信用卡刷卡消費，並分別於上開二張
信用卡卡號之簽帳單上偽簽「許國富」、「吳旻哲」之姓名，消
費金額分別為六萬元及五萬元。(四)、甲○○再與與其有上開犯意
聯絡自稱「李奉輝」之成年男子，於同年月二十八日下午五時三
十分許，同往同市○○○路○段二之一號一樓本間高爾夫股份有
限公司，向蘇青雲購買高爾夫球具（九萬五千元），甲○○持偽
造之中國信託商業銀行0000000000000000號信
用卡及花旗銀行0000000000000000號信用卡刷
卡消費，然於結帳刷卡時為蘇青雲察覺有異，甲○○等二人乃持
卡倉皇逃逸而未得逞等情。因而維持第一審依牽連犯從一重論處
甲○○共同連續行使偽造私文書，足以生損害於他人罪刑之判決
，駁回甲○○之第二審上訴。固非無見。
惟查：(一)、科刑之判決書，須其主文、事實與理由互相一致，方
為合法。倘主文諭知與理由說明，或事實認定與理由敘述互有齟
齬，即屬判決理由矛盾，當然為違背法令。原判決維持第一審判
決主文所諭知沒收之偽造信用卡，其中三張即第一審判決及原判
決附表一編號四至六所示者，載為信用卡背面偽造之署押為「陳
家樟簽名一枚」，而各該判決之事實欄與理由欄則分別認定、說
明為「許慶隆署押」（見第一審判決第二頁第四、五行、第十頁
第四行，原判決第一頁倒數第一、二行、第十頁第二、三行），
顯有主文與事實及理由不相適合之違誤，原判決未予糾正，逕予
維持，自非適法。(二)、刑法第二百十九條規定：「偽造之印章、
印文或署押，不問屬於犯人與否，沒收之。」係採絕對沒收主義
，用保公共信用之維護，法院對此有害信用之文物，不問有無扣
押在案，除能證明已經滅失者外，均應諭知沒收，並無審酌裁量
之餘地。此屬刑法第三十八條第一項第二款、第三款、第三項所
採職權沒收主義規定之特別規定，於競合時，自應優先適用特別
規定。原判決就其附表一所示偽造之信用卡六張，依刑法第三十
八條第一項第二款規定，宣告沒收，並稱「至該偽造信用卡背面
偽造之『林舜德』、『許慶隆』署押共六枚，因係偽造信用卡本
體之一部，均已不能獨立割裂而分別沒收，自不另為沒收之諭知
」（見原判決第九頁末行、第十頁第一至四行），顯有捨棄刑法
第二百十九條義務沒收偽造署押之特別規定不用，而適用刑法第
三十八條第一項第二款普通規定之法則適用不當之違法。又原判
決理由二內，既說明「簽帳單係一式三聯或一式二聯，其中第一
聯由持卡人簽名後（同時複寫第二、三聯），即由特約商店交持
卡人收執，……第二、三聯則由持卡人提出交付予特約商店，特
約商店將第二聯存查，第三聯則轉交由聯合信用卡中心存查」（
見原判決第七頁倒數第一至三行、第八頁第二至四行），乃僅就
其中第二聯上之偽造署押諭知沒收，對於第一聯上之偽造署押，
並未查明是否已經滅失，而以「因未據扣案，為免日後執行上之
困擾，故不依刑法第三十八條第一項第三款宣告沒收」（見原判
決第十頁倒數第六、七行），亦有法則適用不當之違法，另未查
明其簽帳單究為一式二聯或一式三聯，並就第三聯上之偽造署押
，依刑法第二百十九條規定宣告沒收，亦有證據調查未盡及判決
不適用法則之違失。(三)、我國刑事訴訟制度仍採真實發現主義，
於刑事訴訟法第一百八十四條第二項規定：「因發見真實之必要
，得命證人與他證人或被告對質，亦得依被告之聲請，命與證人
對質。」故於同一事項，各人之供述互有歧異，法院為發現真實
，於必要情形下，自得命其等對質。甲○○在到案偵查之初及歷
審中即一再堅稱「徐新寧」、「廖彥鈞」係同一人所冒名（見第
七四二九號偵查卷第十五頁，第一審卷第九十、二二三頁，原審
卷第四十四、九十九、一００頁），證人李政隆雖證稱印象中為
不同之二人（見第一審卷第九十、九十一頁），然有關之簽帳單
上該二人署押筆跡，以肉眼觀察，有幾分神似（見第七四二九號
偵查卷第二十一頁），原審未命甲○○與李政隆相互對質，遽行
判決，亦難認無應於審判期日調查之證據而未調查之違法。以上
，或為檢察官及甲○○上訴意旨所指摘，或屬本院得依職權調查
之事項，應認原判決有撤銷發回更審之原因。原判決認甲○○牽
連犯詐欺部分，雖屬刑事訴訟法第三百七十六條第四款所列不得
上訴第三審之罪名，基於審判不可分之原則，應一併予以發回。
據上論結，應依刑事訴訟法第三百九十七條、第四百零一條，判
決如主文。
中　　華　　民　　國　九十四　年　 十一 　月　二十四　日
                      最高法院刑事第九庭
                          審判長法官  張　淳　淙
                                法官  張　春　福
                                法官  呂　丹　玉
                                法官  洪　昌　宏
                                法官  蔡　彩　貞
      本件正本證明與原本無異
                                      書  記  官
中　　華　　民　　國　九十四　年　 十一 　月　二十九　日
                                                      Ｑ
